【裁判字號】    99,易,401
【裁判日期】    990615
【裁判案由】    毒品危害防制條例
【裁判全文】
臺灣苗栗地方法院宣示判決筆錄           99年度易字第401號
公  訴  人  臺灣苗栗地方法院檢察署檢察官
被      告  甲○○
指定辯護人  本院公設辯護人  乙○○
上列被告因毒品危害防制條例案件（追加起訴案號：99年度毒偵
字第539 號、99年度偵字第1861號），本院於中華民國99年6 月
15日下午4 時許，在本院第5 法庭宣示判決，出席職員如下：
                審判長法  官  柳章峰
                      書記官  陳采瑜
                      通  譯  顏子濱
法官起立朗讀判決主文、犯罪事實要旨、處罰條文、附記事項，
及告以上訴限制、期間並提出上訴狀之法院，且諭知記載其內容
：
一、主  文：
    甲○○施用第二級毒品，處有期徒刑貳月；扣案之玻璃製吸
    食器貳支、塑膠吸管肆支，均沒收。又明知為禁藥，而轉讓
    ，處有期徒刑陸月。應執行有期徒刑柒月；扣案之玻璃製吸
    食器貳支、塑膠吸管肆支均沒收。
二、犯罪事實要旨：
（一）甲○○曾因施用毒品案件，經本院裁定送觀察、勒戒後，
      認無繼續施用毒品傾向，於民國98年8 月10日執行完畢出
      所，經台灣苗栗地方法院檢察署檢察官於翌日以98年度毒
      偵字第654 號為不起訴處分確定。詎其仍不知悔改，於上
      開觀察、勒戒執行完畢後5 年內，復基於施用第2 級毒品
      甲基安非他命之犯意，於99年1 月19日上午7 時許，在苗
      栗縣苗栗市中苗加油站廁所內，以將甲基安非他命放入玻
      璃頭內，用打火機（未扣案）點火燒烤吸食煙霧之方式，
      施用第2 級毒品甲基安非他命1 次。嗣苗栗縣警察局頭份
      分局尖山派出所員警，於99年1 月21日凌晨4 時30分許，
      在苗栗縣頭份鎮○○里○ 鄰○○路699 巷口，查獲案外人
      曾喜塘駕駛懸掛失竊之車牌號碼6Q─1037號自用小客車時
      ，在右前座乘客甲○○之化妝包內，扣得甲○○所有之玻
      璃製吸食器2 支、塑膠吸管4 支等物品，甲○○除向警方
      坦承上情外，並同意警方對其採尿送驗結果，其尿液確呈
      有甲基安非他命陽性反應（99年度毒偵字第539 號偵查卷
      部分）。
（二）甲○○明知甲基安非他命係公告查禁之禁藥，且屬於列管
      之第2 級毒品，竟基於轉讓禁藥及第2 級毒品之犯意，於
      99年1 月5 日下午4 時許，在苗栗縣苗栗市福星山公園廁
      所旁之停車場，將少許的甲基安非他命，無償提供予其友
      人林郁旻施用( 林郁旻涉嫌施用第2 級毒品甲基安非他命
      部分，由檢察官另案偵辦)1次。嗣苗栗縣警察局苗栗分局
      文山派出所員警，於99年1 月11日晚上8 時15分許，在苗
      栗縣苗栗市新英里新英136 號前，攔檢甲○○所駕駛之車
      號H2─8093號自用小客車，當場在車內扣得甲○○所持有
      之甲基安非他命1 包（甲○○涉犯施用毒品案件部分，由
      檢察官另案偵辦），警方將甲○○連同車內乘客林郁旻等
      人，一併帶回派出所調查，林郁旻除向警方供出其施用之
      甲基安非他命，係甲○○於上開時、地，無償提供給其施
      用外，並同意警方對其採尿送驗結果，林郁旻之尿液確呈
      有甲基安非他命陽性反應（99年度毒偵字第309 號偵查卷
      部分）。
（三）案經苗栗縣警察局頭份分局及苗栗分局分別報請台灣苗栗
      地方法院檢察署檢察官偵查起訴。
三、處罰條文：
    毒品危害防製條例第10條第2項、藥事法第83條第1項。
四、附記事項：
    「查甲基安非他命雖係第2 級毒品，但其亦屬於藥事法所稱
    之禁藥（即藥事法第22條第1 款所稱之「經中央衛生主管機
    關明令公告禁止製造、調劑、輸入、輸出、販賣或陳列之毒
    害藥品」）。而明知為禁藥而轉讓者，藥事法第83條亦定有
    處罰明文。故行為人明知為禁藥即甲基安非他命而轉讓予他
    人者，除成立毒品危害防制條例第8 條第2 項之轉讓第2 級
    毒品罪外，亦構成藥事法第83條第1 項之轉讓禁藥罪，此係
    屬同一犯罪行為而同時有二種法律可資處罰之法條（規）競
    合情形，應依「重法優於輕法」、「後法優於前法」等法理
    ，擇一處斷。查毒品危害防制條例第8 條第2 項轉讓第2 級
    毒品罪之法定本刑為6 月以上5 年以下有期徒刑，得併科新
    台幣70萬元以下罰金。而93年4 月21日修正後藥事法第83條
    第1 項轉讓禁藥罪之法定本刑為7 年以下有期徒刑，得併科
    新台幣5 百萬元以下罰金。且原判決並未認定上訴人轉讓安
    非他命之情節（亦即其轉讓之數量及對象），有應依毒品危
    害防制條例第8 條第6 款及第9 條之規定加重其刑至二分之
    一之情形。則修正後藥事法第83條第1 項之罪之法定本刑，
    顯較毒品危害防制條例第8 條第2 項之罪之法定本刑為重，
    依前述「重法優於輕法」之法理，本件上訴人轉讓安非他命
    部分之行為，自應優先適用藥事法第83條第1 項之規定處斷
    。」（最高法院97年度台上字第3490號判決要旨參照）。本
    案被告甲○○轉讓甲基安非他命之犯行，因其轉讓之數量僅
    少許，無證據證明有超過行政院公布淨重10公克之情形，依
    最高法院上開判決要旨說明，應成立藥事法第83條第1 項之
    轉讓禁藥罪，起訴書雖認被告甲○○係犯毒品危害防制條例
    第8 條第2 項之轉讓第2 級毒品罪，然業經公訴檢察官於本
    院審理時，當庭變更起訴法條為藥事法第83條第1 項之轉讓
    禁藥罪，本院自毋庸再變更起訴法條，附此敘明。
五、協商判決除有刑事訴訟法第455 條之4 第1 項第1 款於本訊
    問程序終結前，被告撤銷協商合意或檢察官撤回協商聲請者
    ；第2 款被告協商之意思非出於自由意志者；第4 款被告所
    犯之罪非第455 條之2 第1 項所定得以協商判決者；第6 款
    被告有其他較重之裁判上一罪之犯罪事實者；第7 款法院認
    應諭知免刑或免訴、不受理者情形之一，及違反同條第2 項
    「法院應於協商合意範圍內為判決；法院為協商判決所科之
    刑，以宣告緩刑或2 年以下有期徒刑、拘役或罰金為限」之
    規定者外，不得上訴。
六、如有前項得上訴之情形，若不服本件判決，得自收受判決筆
    錄送達之日起10日內，向本院提出上訴書狀，上訴於第二審
    法院。
中    華    民    國    99    年    6     月    15    日
                  台灣苗栗地方法院刑事第三庭
                            書記官  陳采瑜
                      審判長法  官  柳章峰
以上正本係照原本製作。
                            書記官  陳采瑜
中    華    民    國    99    年    6     月    15    日

司法院資訊處製作；財團法人民間司法改革基金會備份。
